【裁判字號】    90,交訴,120
【裁判日期】    900824
【裁判案由】    偽造文書等
【裁判全文】
臺灣桃園地方法院刑事判決                          九十年度交訴字第一二號
    公  訴  人  臺灣桃園地方法院檢察署檢察官
    被      告  甲○○
右列被告因偽造文書等案件，經檢察官提起公訴（九十年度偵字第一一０五一號），
本院判決如左：
        主  文
甲○○服用酒類，不能安全駕駛動力交通工具而駕駛，處罰金貳萬元，如易服勞役，
以參佰元折算壹日；又行使偽造私文書，足以生損害於公眾及他人，處有期徒刑參月
，如易科罰金，以參佰元折算壹日；均緩刑貳年。
酒精測試報告表、桃園縣警察局八九桃警局交字第Ｄ九Ａ八七一一七一號舉發違反道
路交通管理事件通知單及警訊筆錄上偽造之「陳振康」署名（其按指印部分並含指印
）均沒收。
        事  實
一、甲○○明知其於民國九十年七月五日下午八時三十分許至十二時許，在桃園縣八
    德市○○路友人住處，服用啤酒酒類後已不能安全駕駛動力交通工具，竟仍駕駛
    車號ＤＪ－一五四五號自用小貨車，沿桃園縣八德市○○路，由八德往中壢方向
    行駛，迨於翌日凌晨零時十四分許，途經八德市○○路一○○四號前，為執行路
    檢勤務之桃園縣警察局八德分局廣興派出所員警發現，經施以酒精呼氣測試，結
    果酒精成份高達每公升一‧０四毫克，並於查獲、測試或詢問過程中，有手腳顫
    抖顯無法正常駕駛、呆滯木僵、含糊不清、意識模糊、注意力無法集中之酒醉現
    象。員警依法要求甲○○在酒精測試報告上簽名，並提出證件填單告發，甲○○
    恐因員警告發受罰，竟另基於行使偽造私文書犯意，偽簽其兄「陳振康」之署名
    及按指印於酒精測試報告上，並向警員謊報「陳振康」之年籍資料，供警據以填
    具舉發違反道路交通管理事件通知單告發，並在員警填具之桃園縣警察局八九桃
    警局交字第Ｄ九Ａ八七一一七一號舉發違反道路交通管理事件通知單移送聯「收
    受通知聯者簽章」欄位上，偽簽「陳振康」之署名，交還警員以行使之，用以表
    示違規者為「陳振康」本人已收到該通知單，另接續於八德分局廣興派出所因不
    同意夜間訊問及所涉公共危險案件製作筆錄時，先後偽簽「陳振康」之署名及按
    指印於警訊筆錄上，足以生損害於交通管理機關對於交通違規事件處罰對象之正
    確性、陳振康及司法機關對於刑事訴追之正確性。嗣甲○○於酒意稍退後，自覺
    上述行為之不當，乃於有偵查犯罪權限之機關未發現上述偽行使偽造私文書罪前
    ，向警供認冒名之事實自首，進而接受本件之裁判。
二、案經桃園縣警察局八德分局報告臺灣桃園地方法院檢察署檢察官偵查起訴。
        理  由
一、訊據被告甲○○對於右開犯事實坦承不諱，又有酒精呼氣測定單、桃園縣警察局
    舉發違反道路交通管理事件通知單、刑法第一百八十五條之三案件測試觀察紀錄
    表、道路交通事故調查報告表各一紙、警詢筆錄二份在卷足憑。另按酒精濃度呼
    氣達每公升０．五五毫克或血液濃度達百分之０．一一以上，肇事率為一般人十
    倍以上，參考德國、美國標準，應認為已達不能安全駕駛之標準。另依照交通部
    運輸研究所七十九年八月對駕駛人行為之研究（酒醉駕車對駕駛行為之分析研究
    ）指出，吐氣每公升酒精含量０‧二五毫克等於血液中酒精濃度（Ｂｌｏｏｄ
    Ａｌｃｏｈｏｌ  Ｃｏｎｃｅｎｔｒａｔｉｏｎ簡稱ＢＡＣ）百分之零點零五（
    亦即每１００毫升血液中含５０毫克酒精），而（１）ＢＡＣ到達百分之０‧０
    三至百分之０‧０五時，對駕駛能力之影響為：多數駕駛人心境逐漸幻不定、視
    覺與反應靈敏性減弱、對速度及距離的判斷力差。對心理行為之影響為：觀察力
    逐漸欠缺、心情漸趨輕鬆、自信心增加、多話、精神狀況處於陶醉感。（２）Ｂ
    ＡＣ到達百分之０‧０五至百分之０‧０八時，對駕駛能力之影響為：反應遲純
    、駕駛能力受損、遲而不決或決而不行。對心理行為之影響為：情緒鬆弛、感情
    與行為趨向誇張、肌肉不協調、精神處於興奮狀態。（３）ＢＡＣ到達百分之０
    ‧０八至百分之０‧一五時，對駕駛能力之影響為：判斷力嚴重受到影響、能與
    精神協調受損、駕駛之體能困難增加。對心理行為之影響為：產生情緒異常現象
    、步伐不平穩、言語不清、反應惡劣、記憶及判斷力受損、精神處於錯亂狀態。
    （４）超過百分之０‧一五，對駕駛人能力之影響為：無法開車。對心理行為之
    影響為：爛醉如泥、失去知覺可能致死、精神處於昏睡狀態。本件被告呼氣酒精
    濃度高達每公升一‧０四毫克，有測定報告在卷足憑，相當於ＢＡＣ百分之０‧
    二０八，參酌上開說明，其判斷力、精神協調及駕駛體能、精神狀態等綜合判斷
    ，及前揭員警職務上所製作刑法一百八十五條之三案件測試觀察紀錄表上所載，
    被告於於酒精測試或訊問過程中，有手腳顫抖顯無法正常駕駛、呆滯木僵、含糊
    不清、意識模糊、注意力無法集中之酒醉現象，前後綜合以觀，足徵被告當時已
    達於酒醉不能安全駕駛之程度，灼然甚明，是被告右揭犯行，均可以認定。
二、核被告甲○○所為，係犯刑法第一百八十五條之三飲酒不能安全駕駛公共危險罪
    。另被告在警員填發之舉發違反道路交通管理事件通知單移送聯「收受通知聯者
    簽章」欄位上偽造陳振康之署名，由形式上觀察，即足以知悉係表示由陳振康出
    具領受通知聯之證明，與事先在印妥內容之收據並偽簽他人姓名之情形相同，該
    移送聯自屬於刑法第二百十條所稱之私文書（參照最高法院八十三年度台上字第
    六六三一號判例），另其在酒精測試報告及警訊筆錄上偽造陳振康之署名，係先
    行之接續行為，核被告此部分之所為，係犯刑法第二百十六條之行使同法第二百
    十條之偽造私文書罪，其偽造署名之行為，為偽造私文書之部分行為；又其偽造
    私文書後持以行使，偽造之低度行為，復為行使之高度行為所吸收，均不另論罪
    又查：被告於酒醒後自行向警員坦承冒名之情，有警訊筆錄足稽，為對於未發現
    之行使偽造私文書罪自首接受裁判，應依刑法第六十二條前段之規定，減輕其刑
    。被告所犯上開二罪間，犯意各別，罪名互異，應予分論併罰。爰審酌被告犯罪
    之動機、目的、手段，犯罪時所受之刺激及其品性、生活狀況、智識程度、犯罪
    所生之損害，及犯罪後態度等一切情狀，分別處如主文所示之刑，並諭知易科罰
    金及易服勞役之折算標準。末查被告前未曾受任何有期徒刑以上刑之宣告，此有
    臺灣桃園地方法院檢察署刑案資料查註紀錄表一紙附卷可憑，其經此教訓，自當
    知所惕勉而無虞再犯，本院綜核各情認上開有期徒刑之宣告，已足策其自新，所
    宣告之刑，以暫不執行為適當，併依法諭知緩刑二年，用啟向上。
三、酒精測試報告表、桃園縣警察局八九桃警局交字第Ｄ九Ａ八七一一七一號舉發違
    反道路交通管理事件通知單及警訊筆錄上偽造之「陳振康」署名（其按指印部分
    並含指印）均應依刑法第二百十九條之規定沒收。
據上論斷，應依刑事訴訟法第二百九十九條第一項前段、刑法第一百八十五條之三、
第二百十六條、第二百十條、第六十二條前段、第四十一條第一項前段、第四十二條
第二項、第七十四條第一款、第二百十九條、罰金罰鍰提高標準條例第二條，判決如
主文。
本案經檢察官林安紜到庭執行職務。
中      華      民      國      九十      年      八      月    二十四  日
                                臺灣桃園地方法院刑事第二庭
                                    法  官  江振義
右正本證明與原本無異。
如不服本判決，應於判決送達後十日內向本院提出上訴狀( 應附繕本 )，上訴於
臺灣高等法院。
                                    書記官  李劍龍
中      華      民      國      九十      年      八      月    三十    日
附論罪科刑依據之法條：
刑法第一百八十五條之三
服用毒品、麻醉藥品、酒類或其他相類之物，不能安全駕駛動力交通工具而駕駛者，
處一年以下有期徒刑、拘役或三萬元以下罰金。
刑法第二百十六條
行使第二百十條至第二百十五條之文書者，依偽造、變造文書或登載不實事項或使登
載不實事項之規定處斷。
刑法第二百十條
偽造、變造私文書，足以生損害於公眾或他人者，處五年以下有期徒刑。


司法院資訊處製作；財團法人民間司法改革基金會備份。
